# 母子公司之间销售存货的会计处理

提问人：helenpqh 时间：2020-12-06 11:33:11
母公司于 2019 年 12 月将全部资产、人员、业务转给 2019 年 12 月新设的全资子公司，朱转让的资产中包含一批呆滞存货，存货成本为 1000 万，可变现净值为 100 万，母公司账上对该批存货计提了 900 万的资产减值损失（计入母公司2019 年的资产减值损失）。但是在业务转移中，母公司按照 1000 万的金额将该批存货平价（即按照存货的原始购买成本）卖给了子公司，母公司确认了 1000 万收入，并按照存货净值结转了 100 万的成本。母公司的账务处理如下：
对存货计提跌价准备：
借：资产减值损失 900 万
贷：存货跌价准备 900 万
销售给子公司时：
借：银行存款 1000 万
贷：收入 1000 万
借：营业成本 100 万
借：存货跌价准备 900 万
贷：存货 1000 万
假设到 2019 年 12 月 31 日，该批存货的可变现净值仍为 100 万。请问，对于该批存货，子公司应该如何入账？
现有两种方案：
方案一：子公司单体上仍对该笔存货计提 900900 万的存货跌价准备，计入 20192019 年资产减值损失。在编制合并报表时，将母公司的资产减值损失与母公司销售给子公司的收入成本抵消。即：
子公司单体公司：
借：资产减值损失
贷：存货跌价准备
编制母子公司合并报表时:
借：收入 1000 万
贷：成本 100
贷：资产减值损失 900 万
方案二：子公司购入该批存货时，参照长投准则中关于同一控制下企业合并长投的处理（同一控制下的企业合并，合并方以支付现金、转让非现金资产或承担债务方式作为合并对价的，应当在合并日按照被合并方所有者权益在最终控制方合并财务报表中的账面价值的份额作为长期股权投资的初始投资成本。长期股权投资初始投资成本与支付的现金、转让的非现金资产以及所承担债务账面价值之间的差额，应当调整资本公积；资本公积不足冲减的，调整留存收益），按照存货可变现净值计量存货，支付的价款与可变现净值之间的差额计入资本公积。即：
子公司单体公司：
借：存货 100
借：资本公积 900
贷：银行存款 1000
编制母子公司合并报表时:
借：收入 1000 万
贷：成本 100
贷：资本公积 900 万
请问上述处理方案哪种比较合适？

回答人：chenyiwei
由于该存货的可变现净值仅为 100 万，但基于母子公司之间的特殊关系，以明显不公允的价格销售给子公司，故不公允的交易对价部分应作为权益性交易处理。
母公司账务处理：借：银行存款/应收账款 1000 ，贷：主营业务收入 100 ，贷：长期股权投资——子公司 900 ；
同时结转成本：借：主营业务成本 100 ，借：存货跌价准备 900 ，贷：库存商品 1000子公司账务处理：借：资本公积——资本溢价 900 ，贷：存货 100 ，贷：银行存款/应付账款 1000